【裁判字號】    97,上訴,1699
【裁判日期】    970625
【裁判案由】    強盜
【裁判全文】
臺灣高等法院刑事判決                97年度上訴字第1699號
上  訴  人  臺灣宜蘭地方法院檢察署檢察官
被      告  甲○○（冒名邱俊閎）
指定辯護人  本院公設辯護人李廣澤
上列上訴人因被告強盜案件，不服臺灣宜蘭地方法院96年度訴字
第521號，中華民國97年3月5 日第一審判決（起訴案號：臺灣宜
蘭地方法院檢察署96年度偵字第3815號），提起上訴，本院判決
如下：
    主  文
原判決撤銷。
甲○○以強暴妨害人行使權利，累犯，處有期徒刑月，如易科
罰金，以新臺幣壹仟元折算壹日。
    事  實
一、甲○○（冒名邱俊閎，偽造文書部分另案偵辦）前因殺人未
    遂罪，經臺灣士林地方法院判處有期徒刑5年6月確定，於民
    國92年9月6日縮刑期滿執行完畢；復因竊盜、偽造文書等案
    件，分別經本院及臺灣基隆地方法院判處有期徒刑7月、3月
    ，並經本院定應執行有期徒刑8 月確定，再由臺灣基隆地方
    法院裁定減為應執行有期徒刑4月；及至96年7月16日縮刑期
    滿執行完畢。仍不知悔改，復於96年9月29日9時50分許，在
    宜蘭縣宜蘭市○○路○段482號演藝廳前售票廣場，見乙○○
    獨自在該處，竟徒手將乙○○壓制在地上，再將乙○○衣服
    及內衣扯破，同時抓傷胸部（傷害及毀損部分均未據告訴）
    ，以此強暴方式妨害乙○○行使權利，經路人丙○○發現制
    止，始為警查獲。
二、案經乙○○訴由宜蘭縣警察局宜蘭分局報告臺灣宜蘭地方法
    院檢察署檢察官偵查起訴。
    理  由
一、
（一）按被告以外之人於審判外之言詞或書面陳述，除法律有規
      定者外，不得作為證據，刑事訴訟法第159條第1項固有明
      文。惟被告以外之人於審判外之陳述，雖不符同法第159
      條之1至之4規定，而經當事人於審判程序同意作為證據，
      法院審酌該言詞陳述或書面陳述作成時之情況，認為適當
      者，亦得為證據。又當事人、代理人或辯護人於法院調查
      證據時，知有第159條第1項不得為證據之情形，而未於言
      詞辯論終結前聲明異議者，視為有前項之同意，同法第15
      9條之5規定甚明。本件告訴人乙○○警詢、偵查中陳述，
      固係被告以外之人於審判外之言詞陳述，惟被告及辯護人
      迄至本院言詞辯論終結前，均未聲明異議，本院審酌乙○○警詢係在自由意志下陳述，於偵查中並經具結，作為被
      告犯罪證據，應屬適當，依同法第159條之5第2 項規定，
      應有證據能力。
（二）按未經被告詰問之被告以外之人於偵查中向檢察官所為之
      陳述，依刑事訴訟法第159條之1第2 項規定，原則上屬於
      法律規定為有證據能力之傳聞證據，於例外顯有不可信之
      情況，始否定證據能力。則被告以外之人於偵查中向檢察
      官所為之陳述，因未經被告詰問，應認屬於未經合法調查
      之證據，並非無證據能力。此項詰問權之欠缺，本得於審
      判中由被告行使補正，為合法調查之證據。本件證人丙○○於偵查中業經具結陳述，本屬有證據能力之傳聞證據，
      雖未經被告於偵查程序為詰問，但已於原審經以證人身分
      到庭補正詰問程序，為合法調查之證據，亦無顯不可信之
      情形，作為被告犯罪證據，應屬適當，自有證據能力（最
      高法院96年度臺上字第4365號判決要旨參照）。
二、訊據被告矢口否認有強制罪犯行，辯稱：案發當天在現場與
    一群人喝酒時，見乙○○要前來一同喝酒，乃將乙○○推開
    ，後與一女子發生爭執時，即遭丙○○壓制在地，並為警員
    帶至派出所等語。
三、惟查：被害人乙○○於警詢指稱：96年9月29日9時50分許，
    在宜蘭縣宜蘭市○○路○段482號演藝廳前售票廣場，被「邱
    俊閎（即被告）」強壓在地上，將衣服及內衣扯破，還被抓
    傷胸部等語；嗣於偵查中證稱：當天「邱俊閎」見到我，就
    動右手扯我的衣服及背在左肩的包包，胸部被抓傷等語。再
    證人丙○○於偵查中證稱：被告過來跟乙○○講沒幾句，就
    動手扯乙○○背在左肩上的包包，我過去叫他將衣服還乙○○，被告不情願將我推到旁邊，我就大聲問被告衣服要不要
    還乙○○，但被告不理我，我就將被告壓在地上要將乙○○
    的衣服及皮包拿走等語; 及至原審證稱：我看被告的動作是
    他的手抓到乙○○的衣服跟包包的帶子一起拉下來，乙○○
    有被被告壓在地上等語。按證人丙○○與被告素未相識，乃
    因偶然目睹被告與乙○○爭執過程，當無虛構事實之必要，
    所稱被告將乙○○壓在地上，同時拉扯乙○○衣服、皮包，
    復與乙○○指訴情節相符，自屬可信。被告空言否認有強壓
    及拉扯乙○○衣物，不足採信。
四、被告於96年9月29日10時32分經警檢測酒精濃度值高達0.91m
    g/l ，固有酒精濃度檢測單在卷可參。然被告於警詢仍能明
    確供述案發經過，同時冒用「邱俊閎」名義應訊，顯見被告
    並無因飲酒而不能辨識行為違法或欠缺依辨識而行為之能力
    ，或行為能力顯著減低之情形。況依96年7月1日施行之刑法
    第19條規定「行為時因精神障礙或其他心智缺陷，致不能辨
    識其行為違法或欠缺依其辨識而行為之能力者，不罰。行為
    時因前項之原因，致其辨識行為違法或依其辨識而行為之能
    力，顯著減低者，得減輕其刑。前二項規定，於因故意或過
    失自行招致者，不適用之。」被告自承案發前係與友人飲酒
    作樂，致有酒醉現象，要屬被告過失自行招致，亦無上開法
    條之適用。事證明確，被告犯行堪以認定。
五、核被告所為，係犯刑法第304條第1項之強制罪。雖公訴人以
    被告係意圖為自己不法之所有，徒手將乙○○壓制在地上，
    再將乙○○之衣服及內衣扯破及抓傷胸部，致使乙○○心生
    畏懼而不能抗拒，以此強暴方式，強取乙○○所背之皮包1
    個，認被告係涉犯刑法第328條第1項之強盜罪嫌。然被告堅
    決否認強盜犯行，而被害人乙○○雖於警詢指稱：被告將我
    壓在地上，把衣服及內衣扯破後，還將我皮包搶走等語；嗣
    於偵查中亦指稱：與被告不認識，被告突然拉扯衣服及背包
    等語。然乙○○經原審及本院傳拘不到，自無從以乙○○警
    詢、偵查中片面指訴，資為被告有強盜罪之唯一依據。再證
    人丙○○於偵查中證稱：被告說乙○○身上的衣服是他買的
    ，就將衣服及包包一起扯下等語；及至原審亦證稱：當天好
    像有聽到被告說衣服跟包包是他買的，他們2 人被我及旁邊
    的人隔開，隔開之後我就跟我後面的被告說包包還人家，他
    說包包是他買的，他買送給乙○○的，意思就是他要拿回去
    ，當天被告是跟乙○○爭吵，因為他們2 人說話的聲音很大
    聲等語。以證人丙○○與被告素不相識，並因偶然見及被告
    與乙○○發生爭吵、拉扯，前往勸阻時復與被告發生互毆，
    自無迴護被告之必要，所稱應屬事實。依證人丙○○所述，
    乙○○與被告原本應有相識，案發當日2 人應有爭吵，被告
    始動手拉扯乙○○皮包及衣服，主觀上應無不法所有之意圖
    ，自與強盜罪之構成要件不符，起訴法條應予變更。查被告
    前因殺人未遂罪，經臺灣士林地方法院判處有期徒刑5年6月
    確定，於92年9月6日縮刑期滿執行完畢；復因竊盜、偽造文
    書等案件，分別經本院及臺灣基隆地方法院判處有期徒刑7
    月、3月，並經本院定應執行有期徒刑8月，再由臺灣基隆地
    方法院裁定減為應執行有期徒刑4月；及至96年7月16日縮刑
    期滿執行完畢，有本院被告前案紀錄表在卷可考，被告於有
    期徒刑執行完畢五年內，故意再犯本件有期徒刑以上之罪，
    為累犯，應依刑法第47條第1項規定加重其刑。
六、原審認被告不構成犯罪，而為無罪之諭知，顯有違誤。公訴
    人上訴，指摘及此，為有理由。原判決既有可議，自應由本
    院撤銷改判。爰審酌被告平日素行，犯罪動機、目的、手段
    ，被害人所受強制程度及犯罪後態度等一切情狀，量處有期
    徒刑3月，並諭知易科罰金折算標準。
據上論斷，應依刑事訴訟法第369條第1項前段、第364條、第299
條第1項前段、第300條，刑法第304條第1項、第47條第1項、第4
1條第1項前段，判決如主文。
本案經檢察官鄭龍照到庭執行職務。
中    華    民    國    97    年    6    月    25     日
            刑事第四庭    審判長法  官  沈宜生
                                法  官  周煙平
                                法  官  陳國文
以上正本證明與原本無異。
檢察官如不服本判決，應於收受送達後十日內向本院提出上訴書
狀，其未敘述上訴之理由者並得於提起上訴後十日內向本院補提
理由書（均須按他造當事人之人數附繕本）。
被告不得上訴。
                                書記官  楊麗娟
中    華    民    國    97    年    6    月    25     日
附錄：本案論罪科刑法條全文
刑法第304條第1項：
以強暴、脅迫使人行無義務之事或妨害人行使權利者，處3年以
下有期徒刑、拘役或300元以下罰金。
前項之未遂犯罰之。


司法院資訊處製作；財團法人民間司法改革基金會備份。
